臺灣桃園地方法院刑事判決　　　　　　　95年度訴字第2856號
公　訴　人　台灣桃園地方法院檢察署檢察官
被　　　告　甲○○
　　　　　　　　　　（現另案在台灣台南監獄執行中）
上列被告因違反毒品危害防制條例案件，經檢察官提起公訴（95
年度毒偵字第5051號），本院合議庭裁定改依簡式審判程序，茲
判決如下：
    主  文
甲○○施用第一級毒品，累犯，處有期徒刑拾月，扣案如附表所
示之物，沒收銷燬之。
    事  實
一、甲○○前曾於民國89年間因施用毒品案件，經本院以89年度
    毒聲字第5801號裁定送觀察、勒戒，於89年9 月7 日入勒戒
    處所，因認有繼續施用傾向，復經本院以89年度毒聲字第63
    51號裁定令入戒治處所施以強制戒治，其後經本院以90年度
    毒聲字第1020號裁定停止戒治，所餘戒治期間付保護管束，
    其後經本院以90年度毒聲字第2533號裁定撤銷停止戒治，於
    92年8 月12日執行完畢，並經台灣桃園地方法院檢察署檢察
    官於92年9 月17日以92年度戒毒偵字第161 號為不起訴處分
    確定；於90年間因竊盜案件，經本院以90年度桃簡字第759
    號判決判處有期徒刑3 月確定，於90年12月20日入監執行，
    於91年3 月19日執行完畢；於90年間因違反職役職責罪，經
    北部軍事法院以91年度信審字第40號判決判處有期徒刑5 月
    確定，於91年9 月16日易科罰金執行完畢（構成累犯）；於
    93年間因違反毒品危害防制條例案件，經本院以93年訴字第
    1450號判決判處有期徒刑7 月確定；於94年間又因違反毒品
    危害防制條例案件，經本院以95年度訴字第577 號判決判處
    有期徒刑8 月確定；上開2 罪經本院以95年度聲字第3676號
    裁定應執行有期徒刑1 年2 月確定；於95年間再因違反毒品
    危害防制條例案件，經本院以95年度訴字第860 號判決判處
    有期徒刑9 月確定，並與前開定應執行之有期徒刑1 年2 月
    接續執行，現仍在執行中。詎其仍不知悔改，明知海洛因係
    毒品危害防制條例所稱之第一級毒品，不得非法持有及施用
    ，竟於前揭強制戒治執行完畢後5 年內，復基於施用第一級
    毒品海洛因之犯意，於95年9 月21日晚間6 時許，在桃園縣
    桃園市某處，以注射針筒施用第一級毒品海洛因1 次。嗣為
    警於95年9 月21日晚間7 時20分許，在桃園縣桃園市○○路
    520 號前為警查獲，並扣得如附表所示之物。
二、案經桃園縣政府警察局桃園分局報請台灣桃園地方法院檢察
    署檢察官偵查起訴。
    理  由
一、按刑事訴訟法第273 條之1 第1 項規定除被告所犯為死刑、
    無期徒刑、最輕本刑為3 年以上有期徒刑之罪或高等法院管
    轄第一審案件者外，於審判期日前之程序進行中，被告先就
    被訴事實為有罪之陳述時，審判長得告知被告簡式審判程序
    之旨，並聽取當事人、代理人、辯護人及輔佐人之意見後，
    裁定進行簡式審判程序。經查，本件被告甲○○被訴違反毒
    品危害防制條例案，非前開不得進行簡式審判程序之案件，
    經被告於本院審理時就被訴事實為有罪之陳述，且經本院告
    知被告簡式審判程序之旨，聽取被告及檢察官之意見後，爰
    依上開刑事訴訟法第273 條之1 第1 項之規定，當庭裁定改
    依簡式審判程序審判之，合先敘明。
二、上開犯罪事實，業經被告甲○○於本院審理中均坦承不諱，
    且被告於95年9 月21日晚間8 時5 分許為警採集尿液送請台
    灣檢驗科技股份有限公司以EIA 酵素免疫分析法為初步檢驗
    ，復以GC/MS 氣相層析/ 質譜儀法為確認檢驗結果，確呈可
    待因、嗎啡陽性反應（可待因、嗎啡為海洛因代謝物質），
    有桃園縣政府警察局桃園分局被採尿人姓名編號對照表及台
    灣檢驗科技股份有限公司濫用藥物尿液檢驗報告各1 紙附卷
    可稽（見臺灣桃園地方法院檢察署95年度毒偵字第5051號偵
    查卷第20、34頁）。又扣案如附表所示之物，經法務部調查
    局鑑定結果，確含有第一級毒品海洛因成分，有該局95年10
    月20日調科壹字第09523025730 號鑑定書1 紙附卷可稽（見
    臺灣桃園地方法院檢察署95年度毒偵字第5051號偵查卷第32
    頁）。按海洛因經注射入人體後，約80％於24小時內自尿中
    排出，一般而言，尿液中能否驗出嗎啡陽性與其投與量、投
    與途徑、採尿時間、個人體質及檢驗方法之靈敏度有關，國
    外曾有文獻報導注射6 毫克之海洛因鹽酸鹽，其代謝物嗎啡
    之平均可檢出時限約為26小時，此有行政院衛生署藥物食品
    檢驗局81年9 月8 日81藥檢壹字第8114885 號函可按，且以
    氣相層析質譜分析法作藥物及其代謝產物之定性及定量分析
    檢驗者，幾乎不會有偽陽性反應產生，亦即如尿液中未含有
    煙毒之反應者，即不可能產生因藥物所引起之偽陽性反應，
    此為毒品檢驗學之常規，亦為本院辦理相關違反毒品危害防
    制條例案件所知悉，是以上開檢驗結果當足以認定為真實而
    堪予採信。足見上揭事實，除被告不利於己自白外，並有上
    述補強證據足佐，堪認被告自白與事實相符，應可採為論罪
    科刑之依據。又被告前曾於89年間因施用毒品案件，經本院
    以89年度毒聲字第5801號裁定送觀察、勒戒，於89年9 月7
    日入勒戒處所，因認有繼續施用傾向，復經本院以89年度毒
    聲字第6351號裁定令入戒治處所施以強制戒治，其後經本院
    以90年度毒聲字第1020號裁定停止戒治，所餘戒治期間付保
    護管束，其後經本院以90年度毒聲字第2533號裁定撤銷停止
    戒治，於92年8 月12日執行完畢，並經台灣桃園地方法院檢
    察署檢察官於92年9 月17日以92年度戒毒偵字第161 號為不
    起訴處分確定等情，有台灣桃園地方法院檢察署全國施用毒
    品案件紀錄表、受觀察勒戒人毒品及前科紀錄簡列表、臺灣
    高等法院被告前案紀錄表在卷為憑，其於5 年內再犯本件施
    用第一級毒品之罪，事實已臻明確，應予依法論科。
三、核被告所為，係犯毒品危害防制條例第10條第1 項之施用第
    一級毒品罪。其非法持有海洛因之低度行為，為其非法施用
    之高度行為所吸收，不另論罪。又被告雖另曾因於95年7 月
    16日上午10時30分許為警採尿回溯26小時內某時施用第一級
    毒品海洛因，經本院另案（即本院95年度訴字第2332號）判
    處有期徒刑10月，惟按接續犯係指如數行為於同時同地或密
    切接近之時地實施，侵害同一之法益，各行為之獨立性極為
    薄弱，依一般社會健全觀念，在時間差距上，難以強行分開
    ，在刑法評價上，以視為數個舉動之接續施行，合為包括之
    一行為予以評價，較為合理，而為包括之一罪（最高法院86
    年台上字第3295號判例意旨參照）；另集合犯則係本質上原
    具有反覆、延續實行之特徵，立法時既予特別歸類，定為犯
    罪構成要件之行為要素，則行為人基於概括之犯意，在密切
    接近之一定時、地持續實行之複次行為，倘依社會通念，於
    客觀上認為符合一個反覆、延續性之行為觀念者，於刑法評
    價上，即應僅成立一罪（最高法院95年度台上字第4686號判
    決意旨）。查被告本件犯行距該案已逾2 月，前後施用毒品
    行為顯係不同之數行為而非單一之行為，各該行為間亦無互
    為階段可言。又參酌行政院衛生署管制藥品管理局92年1 月
    28 日 管檢字第113371號函示：一般而言約經7 至10天海洛
    因之戒斷症狀會漸緩和，若經2 至3 個月未曾吸食，戒斷症
    狀應不再發生，惟吸食海洛因者不論在生理或心理上都會對
    海洛因產生強烈的渴求與依賴，即使長期停止使用，往往因
    為心理上的渴藥性而再度吸食等語；另該局93年12月22日管
    宣字第0930012251號函示：長期使用海洛因會產生耐藥性及
    心理、生理依賴性，即需增加劑量才可達到主觀上相同效果
    ，一旦停止使用，除產生戒斷反應外，心理的渴藥性是吸毒
    者最難克服的問題等語，是施用海洛因者亦多係僅因心理上
    之依賴性而再度使用，顯見本質上並無具有反覆、延續實行
    之特徵，且施用毒品罪之構成要件並無預定行為人須反覆實
    施數個同種類行為始能成立該罪。參酌被告復於本院審理時
    供明：伊並無因施用海洛因而有禁斷症狀，但就是心理一直
    想要去用等語（見本院96年2 月9 日簡式審判筆錄第4 頁）
    ，顯見被告係因無法克服心理的渴藥性，而欠缺戒毒決心致
    再為本件犯行，是被告本件犯行與該案（即本院95年度訴字
    第2332號）犯行，自無接續犯或集合犯之適用，一併敘明。
    又被告前曾於90年間因違反職役職責罪，經北部軍事法院以
    91年度信審字第40號判決判處有期徒刑5 月確定，於91年9
    月16日易科罰金執行完畢等情，有台灣桃園地方法院檢察署
    刑案資料查註紀錄表、台灣高等法院被告前案紀錄表在卷為
    憑，其前受有期徒刑之執行完畢，於5 年以內故意再犯本件
    最重本刑為有期徒刑以上之罪，為累犯，應依刑法第47條第
    1 項規定，加重其刑。爰審酌被告施用毒品，戕害自身身心
    ，前已經觀察、勒戒及強制戒治處分之執行，仍無戒毒之決
    心，惟犯罪後尚能坦承犯行，及其犯罪動機、手段、施用毒
    品僅1 次等一切情狀，量處如主文所示之刑，以資懲儆。又
    扣案如附表所示之物，因海洛因為第一級毒品，包裝之塑膠
    袋又與所包裝之海洛因於物理外觀上二者已附合為一體而難
    以析離，此觀諸卷附法務部調查局93年11月16日調科壹字第
    09362396550 號函所示：「本局鑑驗毒品秤重主要係以傾倒
    ，必要時亦會輔以刮杓刮取之方式，儘可能將原送驗包裝袋
    內毒品與包裝袋分離後各別秤重，所得之毒品重量稱為『淨
    重』，包裝袋重量則以『空包裝重』稱之，然無論依上述何
    種方式分離，原送驗包裝袋內均仍會有微量毒品成分殘留」
    等語可知，是均應依毒品危害防制條例第18條第1 項前段併
    諭知沒收銷燬之。
據上論斷，應依刑事訴訟法第273 條之1 第1 項、第299 條第1
項前段，毒品危害防制條例第10條第1 項、第18條第1 項前段，
刑法第11條、第47條第1 項，判決如主文。
本案經檢察官何治蕙到庭執行職務。
中　　華　　民　　國　　96　　年　　2　　月　　15　　日
                  刑事第二庭    法　官　鄭吉雄
以上正本證明與原本無異。
如不服本判決，應於判決送達後10日內向本院提出上訴狀（應附
繕本），上訴於臺灣高等法院。
  　　　　　　　　　　　　　　　書記官　王月香
中　　華　　民　　國　　96　　年　　2 　　月　　15　　日
附錄論罪科刑法條：
毒品危害防制條例第10條第1項
施用第一級毒品者，處 6 月以上 5 年以下有期徒刑。
附表：
┌──┬───────────────┬───────┐
│編號│    扣  案  物  品  名  稱    │  備     註   │
├──┼───────────────┼───────┤
│ 1  │第一級毒品海洛因1 包（淨重0.14│包裝之塑膠袋與│
│    │公克，空包裝重0.20公克）      │所包裝之海洛因│
│    │                              │於物理外觀上二│
│    │                              │者已附合為一體│
│    │                              │而難以析離    │
└──┴───────────────┴───────┘
